【裁判字號】    98,台上,5999
【裁判日期】    981015
【裁判案由】    違反毒品危害防制條例
【裁判全文】
最高法院刑事判決            九十八年度台上字第五九九九號
上  訴  人  台灣高等法院台南分院檢察署檢察官
上  訴  人
（被告）    甲○○
                    3
被      告  乙○○
上列上訴人等因被告等違反毒品危害防制條例案件，不服台灣高
等法院台南分院中華民國九十八年七月八日第二審更審判決（九
十八年度上更(二)字第五九號，起訴案號：台灣台南地方法院檢察
署九十六年度偵字第二五六二、三三０七號），提起上訴，本院
判決如下：
    主  文
上訴駁回。
    理  由
按刑事訴訟法第三百七十七條規定，上訴於第三審法院，非以判
決違背法令為理由，不得為之。是提起第三審上訴，應以原判決
違背法令為理由，係屬法定要件。如果上訴理由書狀並未依據卷
內訴訟資料，具體指摘原判決不適用何種法則或如何適用不當，
或所指摘原判決違法情事，顯與法律規定得為第三審上訴理由之
違法情形，不相適合時，均應認其上訴為違背法律上之程式，予
以駁回。本件原判決撤銷第一審關於被告甲○○部分之科刑判決
，改判依想像競合犯關係從一重仍論處甲○○共同運輸第一級毒
品罪刑（累犯，處有期徒刑十八年），已詳敘認定犯罪事實所憑
之證據及其認定之理由，並對上訴人否認犯罪之辯詞，如何不足
採信，均已依據卷內資料，詳予指駁及說明，從形式上觀察，並
無任何違背法令之處。而證據之取捨及事實之認定，為事實審法
院之職權，苟其判斷無違經驗法則或論理法則，即不能任意指為
違法。原判決依憑甲○○於第一審審理時之自白（見第一審卷第
一二０、二一九頁），證人即共同被告胡駕宇（經第一審判處有
期徒刑十七年，於原審撤回上訴確定）、林昆儀（經第一審判處
有期徒刑十六年確定）之供述，證人溫秀美、傅寅青之證言，扣
案經法務部調查局鑑驗無誤之第一級毒品海洛因五包（驗餘淨重
一六‧七八公克，純度七一‧四七％，純質淨重一一‧九九公克
），參酌卷附入出境查詢報表、ＤＨＬ公司運送單、標示單、收
據、開拆過程及檢驗相片十六張、通訊監察監聽譯文、通聯調閱
查詢單、內政部警政署刑事警察局民國九十六年四月十六日刑紋
字第０９６００５３１０５號鑑驗書以及卷內其他證據調查之結
果，綜合判斷，認甲○○確有如其事實欄所載與胡駕宇、林昆儀
及綽號「阿龍」之不詳姓名成年男子共同以郵遞之方式運輸第一
級毒品犯行，已詳敘其取捨證據及認定事實之心證理由，所為論
斷無違經驗法則及論理法則，亦無所指理由不備之違法情形存在
。甲○○上訴意旨，對於原判決究竟如何違背法令，並未依據卷
內資料為具體指摘，徒憑己見，對於原審採證認事之職權行使，
任意指摘，自非適法之第三審上訴理由，其上訴違背法律上之程
式，應予駁回。另檢察官就被告犯罪事實，應負舉證責任，並指
出證明之方法，為刑事訴訟法第一百六十一條第一項所明定。因
此，檢察官對於起訴之犯罪事實，應負實質之舉證責任。倘其所
提出之證據，不足為被告有罪之積極證明，或其闡明之證明方法
，無從說服法院形成被告有罪之心證，基於無罪推定之原則，自
應為被告無罪之諭知。而認定犯罪事實所憑之證據，無論直接或
間接證據，其為訴訟上之證明，須於通常一般之人均不致有所懷
疑，而得確信其為真實之程度者，始得據為有罪之認定，倘其證
明尚未達到此一程度，而有合理之懷疑存在時，事實審法院復已
就其心證上理由予以闡述，敘明其如何無從為有罪之確信，因而
為無罪之判決，尚不得任意指為違法。又幫助他人實行犯罪行為
者，為幫助犯。刑法第三十條第一項定有明文。所謂幫助行為，
固包含積極之幫助與消極之幫助，但須所幫助之行為，與正犯之
行為，具有直接關聯性，始能成立幫助犯。關於乙○○部分，原
判決以：檢察官以乙○○明知甲○○與胡駕宇計畫自越南郵寄海
洛因包裹來台，竟仍應甲○○之請託，在台灣居間聯絡甲○○與
越南之胡駕宇，教導胡駕宇判斷海洛因之品質及行情價格，並轉
達胡駕宇要求甲○○提供行動電話門號，供作其郵寄海洛因回台
時，快遞包裹上收件者留存聯絡電話之用，認乙○○涉犯幫助運
輸第一級毒品之犯行云云。惟依本案卷證資料並無法證明乙○○
主觀上有參與甲○○、胡駕宇運輸毒品行為之犯意，乙○○單純
知悉甲○○要胡駕宇至越南購買毒品郵寄回台灣之事實，自不構
成犯罪。至其雖曾應甲○○之請求打電話至越南告知胡駕宇如何
分辨海洛因之品質好壞，而教導胡駕宇如何購買海洛因，然此行
為僅涉及甲○○及胡駕宇自越南將毒品郵寄回台灣前之購買毒品
之預備行為，與運輸及走私毒品海洛因之犯罪構成要件無涉，難
認其對於胡駕宇等人郵遞毒品回台灣犯罪行為之實行，有何物質
上或精神上之助力，自不成立運輸及私運第一級毒品進口罪之幫
助犯。至乙○○雖坦承其轉達甲○○，告知胡駕宇需要一支行動
電話門號，然否認其知悉行動電話之用途，核與前述通訊監察譯
文，其與甲○○之電話聯絡內容，僅提及胡駕宇要甲○○準備一
張王八卡給他，並未言及該電話之用途相符；且甲○○於原審亦
證稱：乙○○說胡駕宇要叫其找一支王八卡而已等語（見上訴卷
一第八０頁），亦未提及該電話之用途，自不足以證明乙○○此
部分所為係在幫助甲○○等人運輸及私運第一級毒品海洛因。至
於林昆儀、甲○○、胡駕宇及傅寅青等人於偵查中之供述，均僅
得以證明甲○○、胡駕宇及林昆儀等人確有自越南運輸及私運第
一級毒品海洛因進口之行為，尚不足以證明乙○○就渠等運輸及
私運第一級毒品海洛因進口有何幫助之事實。因認乙○○之犯罪
尚屬不能證明，撤銷第一審之科刑判決，改判諭知乙○○無罪，
已詳敘其綜合卷內證據調查之結果，仍無從為乙○○有罪確信之
心證理由，所為論斷俱有卷內證據資料足憑，經核尚無不合。檢
察官上訴意旨，並非依據卷內資料具體指摘原判決如何違背法令
，徒憑己見，對於原審取捨證據之職權行使，任意爭執，難謂已
符合首揭法定上訴要件，應併予駁回。
據上論結，應依刑事訴訟法第三百九十五條前段，判決如主文。
中    華    民    國  九十八  年    十    月   十五   日
                      最高法院刑事第十一庭
                          審判長法官  石  木  欽
                                法官  洪  佳  濱
                                法官  段  景  榕
                                法官  周  煙  平
                                法官  何  菁  莪
      本件正本證明與原本無異
                                      書  記  官
中    華    民    國  九十八  年    十    月   二十   日
                                                      Ｑ


司法院資訊處製作；財團法人民間司法改革基金會備份。
